臺灣高等法院臺南分院民事裁定
110年度抗字第14號
抗  告  人  郭麗美  
相  對  人  康福全  
上列當事人間請求給付保險金事件，抗告人對於中華民國109年1
0月28日臺灣臺南地方法院109年度保險字第19號裁定提起抗告，
本院裁定如下：
    主  文
原裁定廢棄。
    理  由
一、按第一審之訴訟程序有重大之瑕疵者，第二審法院得廢棄原
    判決，而將該事件發回原法院，民事訴訟法第451條第1項前
    段定有明文。上開規定，於抗告程序準用之，為同法第495
    條之1第1項所明定。又民事訴訟法第199條第2項規定，審判
    長應向當事人發問或曉諭，令其陳述事實、聲明證據，或為
    其他必要之聲明及陳述，其所聲明及陳述有不明瞭或不完足
    者，應令其敘明或補充之，此為審判長（或獨任法官）因定
    訴訟關係之闡明權，同時並為其義務，故審判長對於訴訟關
    係未盡此項必要之處置，違背闡明之義務者，其訴訟程序即
    有重大瑕疵（最高法院43年台上字第12號裁判參照）。
二、原法院以抗告人（即原告）起訴狀未具體表明有關相對人部
    分之訴訟標的及其原因事實、應受判決事項之聲明，民事補
    正狀所提應受判決事項之聲明僅涉及新光人壽應給付予抗告
    人之金額，全然未論及相對人部分，僅以相對人會代抗告人
    撰寫書狀為由，逕將相對人列為本件當事人，此部分起訴應
    屬不合法，予以駁回。
三、經查，抗告人起訴係以新光人壽保險股份有限公司（下稱新
    光人壽）及相對人為共同被告，訴之聲明記載「被告公司」
    應給付原告新臺幣210萬元，及自被告公司給付綜合保障附
    約手術保險金第148款之日起至清償日止，按綜合保障附約
    第20條第2款約定1分計算利息（原審補字卷第15頁）；另抗
    告人109年9月26日之補正狀記載：「二、確認本案被告：1.
    康福全：新光人壽員工本案招攬人員，對綜合保障附約保單
    條款解釋與被告公司有異，致原告未能取得綜合保障附約手
    術保險金，當為被告無誤。2.新光人壽保險股份有限公司：
    法定代理人吳東進與被告康福全為雇傭關係，當為被告之一
    ，無誤。…五、綜合保障附約給付放射線手術保險金：……2.
    被告康福全係屬於被告公司員工其招攬職權依業務管理規則
    第15條規定:業務員經授權從事招攬之行為視為該所屬公司
    授權範圍之行為，所屬公司就其登錄之業務員應嚴加管理並
    就其業務員招攬行為所生之損害依法負連帶責任。…上述第
    一項所稱保險招攬行為係指業務員從事下列之行為：壹、解
    釋保險商品內容及保單條款。…」（原審卷第69-71頁），則
    據抗告人之起訴狀及補正狀，抗告人是否主張新光人壽及相
    對人二人均應為給付？或僅新光人壽應為給付？倘係新光人
    壽及相對人二人均應為給付，二人係平均或連帶給付？如抗
    告人僅請求新光人壽為給付，有無必要將相對人列為被告？
    審判長應行使闡明權，令其補充及敘明；另就抗告人之聲明
    及請求，相對人陳述：抗告人將其列為被告無意見，其答辯
    聲明為：「同意原告請求」（原審卷第141-142頁筆錄），
    相對人是否對抗告人請求給付之事實或訴訟標的為自認或認
    諾？亦應行使闡明權令相對人敘明。然原法院僅詢問：「本
    件原告既以被告康福全為本件共同被告，何以又由被告康福
    全為原告撰寫書狀，維護本件訴訟權利？」、「原告以康福
    全為本件被告之事實理由、請求權基礎為何？」抗告人代理
    人陳述：「因為我不會寫」、「因為我希望康福全可以幫我
    寫訴狀，而且他是本件招攬人，對本件比較理解，希望康福
    全幫我寫訴狀，讓我可以勝訴，讓新光人壽可以給付保險金
    。」（原審卷第140-141頁筆錄），而未闡明令抗告人、相
    對人就其聲明、補正狀內容為完整陳述，卻逕認抗告人起訴
    不合法，其程序自有重大瑕疵。抗告意旨指摘原裁定不當，
    聲明廢棄，為有理由，爰將原裁定廢棄，發回原法院更為適
    法之處理。
四、據上論結，本件抗告為有理由，爰裁定如主文。
中　　華　　民　　國　　110 　年　　2 　　月　　26　　日
                  民事第一庭    審判長法  官  丁振昌
                                      法  官  李素靖
                                      法  官  蔡孟珊
上為正本係照原本作成。
本裁定除以適用法規顯有錯誤為理由外，不得再抗告。如提再抗
告，應於收受送達後十日內向本院提出再抗告狀（須附繕本），
並繳納再抗告費新臺幣一千元。
提起再抗告應委任律師或具有律師資格之人之委任狀；委任有律
師資格者，另應附具律師資格證書及釋明委任人與受任人有民事
訴訟法第466條之1第1項但書或第2項所定關係之釋明文書影本。
中　　華　　民　　國　　110 　年　　2 　　月　　26　　日
                                      書記官  鄭信邦

【附註】
民事訴訟法第495條之1第2項準用同法第466條之1第1、2項規定
：
  ⑴對於第二審判決上訴，上訴人應委任律師為訴訟代理人。但
    上訴人或其法定代理人具有律師資格者，不在此限。
  ⑵上訴人之配偶、三親等內之血親、二親等內之姻親，或上訴
    人為法人、中央或地方機關時，其所屬專任人員具有律師資
    格並經法院認為適當者，亦得為第三審訴訟代理人。
民事訴訟法第466條之2第1項：
  上訴人無資力委任訴訟代理人者，得依訴訟救助之規定，聲請
  第三審法院為之選任律師為其訴訟代理人。